臺灣臺北地方法院刑事判決　　　　　　　 96年度易字第358號
公　訴　人　臺灣臺北地方法院檢察署檢察官
被　　　告　乙○○
　　　　　　　　　　　樓之7
輔　佐　人　甲　○
被　　　告　丙○○
選任辯護人　廖修譽律師
上列被告因傷害案件，經檢察官提起公訴（九十五年度偵字第
二二七四八號），本院判決如下：
    主    文
乙○○共同傷害人之身體，處拘役拾日，如易科罰金，以新臺
幣壹仟元折算壹日，減為拘役拾伍日，如易科罰金，以新臺幣壹
仟元折算壹日。
丙○○傷害人之身體，處拘役貳拾日，如易科罰金，以新臺幣壹
仟元折算壹日，減為拘役拾日，如易科罰金，以新臺幣壹仟元折
算壹日。
    犯罪事實
一、乙○○、丙○○及丁○○（另經本院以簡易程序審理判處拘
    役四十日，減為拘役二十日）三人係朋友，於民國九十五年
    八月十八日凌晨三時許，在臺北市中山區○○○路○段三號
    七樓之錢櫃ＫＴＶ七０一號包廂內，丁○○與丙○○因細故
    發生口角爭執，丙○○即基於傷害之犯意，出拳毆打丁○○
    之左臉，致丁○○受有左耳撕裂傷之傷勢。後於結帳離去時
    ，在上開錢櫃ＫＴＶ一樓門口處，因丙○○用頭頂丁○○挑
    釁，丁○○一時氣憤，竟於當日凌晨三時四十一分許，與乙○○共同基於傷害之犯意聯絡，出手毆打丙○○，致丙○○
    受有臉部開放性傷口、右眼瞼瘀傷等傷勢。
二、案經丁○○、丙○○訴由臺北市政府警察局中山分局報告臺
    灣臺北地方法院檢察署檢察官偵查起訴。
    理    由
壹、被告乙○○部分：
一、訊據被告乙○○對於上揭犯罪事實均坦承不諱（見本院九十
    六年三月三十日準備程序筆錄第二頁），核與本院勘驗當時
    現場錄影光碟之情節相符（見本院九十六年七月二十日準備
    程序筆錄第二頁至第七頁），復有告訴人丙○○受傷時所拍
    攝之照片一幀及馬偕紀念醫院診斷證明書一紙在卷可稽（見
    臺灣臺北地方法院檢察署九十五年度偵字第二二七四八號卷
    第十六頁、第二十一頁），此情已足認定。又輔佐人甲○雖
    為被告乙○○辯稱被告乙○○係正當防衛云云，惟按刑法上
    之正當防衛行為以遇有現在不法之侵害為前提，如不法侵害
    尚未發生，即無防衛之可言，最高法院著有二十七年上字第
    二八七九號判例可資參照。本件經本院勘驗現場光碟結果，
    於九十五年三月十八日凌晨三時四十分許，告訴人丙○○固
    有以頭頂丁○○之行為（見本院九十六年七月二十日準備程
    序筆錄第四頁），但此部分至多僅能認為係告訴人丙○○先
    為挑釁行為而已，尚難認屬不法侵害，是既無不法侵害之發
    生，本上揭判例之見解，被告乙○○自不得係主張正當防衛
    ，是輔佐人此點所辯，並不足採。是本件事證明確，被告乙○○之犯行已足認定。
二、核被告乙○○所為，係犯刑法第二百七十七條第一項之傷害
    罪，被告乙○○與共犯丁○○間有犯意聯絡及行為分擔，為
    共同正犯。爰審酌被告犯後坦承犯行而態度良好，本件係由
    告訴人丙○○先為挑釁行為及其他一切情狀，量處如主文所
    示之刑，並諭知易科罰金之折算標準，以示懲儆。又被告係
    於九十五年八月十八日犯本件傷害犯行，所犯合於中華民國
    九十六年罪犯減刑條例之減刑條件，應依該條例第二條第一
    項第三款、第七條之規定減其宣告刑二分之一，併諭知易科
    罰金折算之標準。
三、又當事人、代理人、辯護人或輔佐人聲請調查之證據，法院
    認為不必要者，得予駁回之，刑事訴訟法第一百六十三條之
    二第一項定有明文。而待證事實已臻明確無再調查之必要者
    ，依該條第二項第三款之規定，即屬不必要調查之證據。本
    件被告乙○○及輔佐人甲○雖請求傳喚丙○○、李化、王偉
    權、李台亦等人（見本院九十六年八月十五日審判筆錄第十
    一頁、被告乙○○九十六年七月二十日刑事答辯狀第三頁）
    ，然本件事證已臻明確，是該等證據依刑事訴訟法第一百六
    十三條之二之規定，即無調查之必要，附此敘明。
貳、被告丙○○部分：
一、訊據被告丙○○矢口否認有何傷害犯行，辯稱其並無傷害告
    訴人丁○○之行為，惟查，被告丙○○確實有於九十五年八
    月十八日凌晨三時許，在臺北市中山區○○○路○段三號七
    樓之錢櫃ＫＴＶ七０一號包廂內，傷害告訴人丁○○，並造
    成告訴人丁○○有左耳撕裂傷之傷勢一情，業據證人即告訴
    人丁○○於本院審理中證述明確（見本院九十六年八月十五
    日審判筆錄第三頁至第十三頁），並有告訴人丁○○馬偕紀
    念醫院診斷證明書一紙及馬偕紀念醫院九十六年六月十八日
    函文所檢送之告訴人丁○○急診病歷一份在卷可稽，此情已
    足認定。被告丙○○雖辯稱並無傷害告訴人丁○○之情云云
    ，然由現場光碟之勘驗結果，被告丙○○於當日凌晨三時四
    十一分，尚有以頭頂撞告訴人丁○○以挑釁之情（見本院九
    十六年七月二十日準備程序筆錄第四頁），以被告丙○○與
    告訴人丁○○本係友人之關係觀之，倘渠等於錢櫃ＫＴＶ七
    ０一號包廂內無發生爭執，何以會一至錢櫃ＫＴＶ樓下，被
    告丙○○會故意以頭頂撞告訴人丁○○以為挑釁行為？足認
    被告丙○○所辯並未傷害告訴人丁○○云云，並不足採，從
    而本件事證明確，被告丙○○之犯行已堪認定。
二、核被告丙○○所為，係犯刑法第二百七十七條第一項之傷害
    罪。爰審酌本件告訴人丁○○僅受有左耳撕裂傷之傷勢，其
    犯罪所生之損害尚非極為嚴重及其他一切情狀，量處如主文
    所示之刑，並諭知易科罰金之折算標準，以示懲儆。又被告
    係於九十五年八月十八日犯本件傷害犯行，所犯合於中華民
    國九十六年罪犯減刑條例之減刑條件，應依該條例第二條第
    一項第三款、第七條之規定減其宣告刑二分之一，併諭知易
    科罰金折算之標準。
三、公訴意旨雖另以被告丙○○有傷害告訴人丁○○，致使告訴
    人丁○○受有臉部擦傷、頭部挫傷之傷勢等語，惟按犯罪事
    實應依證據認定之，無證據不得認定犯罪事實；不能證明被
    告犯罪者，應諭知無罪判決，刑事訴訟法第一百五十四條第
    二項、第三百零一條第一項分別定有明文。次按事實之認定
    ，應憑證據，如未能發現確實之證據，或證據不足以證明，
    自不能以推測或擬制之方法，以為裁判基礎；再犯罪事實所
    憑之證據，無論係直接證據或間接證據，其為訴訟上之證明
    ，須於一般人均不致有所懷疑而得確信為真實之程度，始得
    據為有罪之認定，倘其證明尚未達此程度而尚有合理之懷疑
    存在時，本諸無罪推定原則，自應為被告無罪之諭知；又被
    告否認犯罪事實所持辯解縱使不能成立，除非有確實證據足
    以證明對於被告犯罪已無合理之懷疑外，不能遽為有罪之認
    定；刑事訴訟法規定被告有緘默權，被告基於不自證己罪原
    則，既無供述之義務，亦不負自證清白之責任，不能因被告
    未能提出證據資料證明其無罪，或對於被訴之犯罪事實不置
    可否，即認定其有罪，最高法院著有九十二年度台上字第二
    五七○號判決可資參考。從而，認定被告有罪之證據，定需
    達到使事實審審判之法官有「確信」之心證時（即英美法上
    Ｂｅｙｏｎｄ  ａ  ｒｅａｓｏｎａｂｌｅ  ｄｏｕｂｔ）
    ，方得為被告有罪之判斷，若依負追訴犯罪職責之檢察官所
    提出之證據，尚無法使事實審法官有此程度之心證時，因法
    院僅有調查而無蒐集證據之義務（最高法院九十一年度台上
    字第五八四六號判決參照），且檢察官於訴訟上應負提出證
    據及說服之實質舉證責任，倘現存卷內證據尚未達有罪程度
    之確信時，自應為有利於被告之認定，最高法院亦著有九十
    二年台上字第一二八號判例可資參照。經查證人即告訴人丁○○於本院審理中結證稱，被告丙○○係揮拳打其左臉頰，
    造成左耳撕裂傷，至於臉部擦傷及頭部挫傷，其不確定是在
    樓上包廂內或樓下所造成等語（見本院九十六年八月十五日
    審判筆錄第四頁至第十一頁），是證人即告訴人丁○○既不
    確定該傷勢造成之地點，即難認為該等傷勢係檢察官起訴書
    所稱是在九十五年八月十八日凌晨三時許，在臺北市中山區
    ○○○路二段三號七樓之錢櫃ＫＴＶ七０一號包廂內由被告
    所造成，故此部分即應為被告有利之認定。又此部分倘成立
    犯罪，與被告丙○○前開成立犯罪部分，有想像競合犯之裁
    判上一罪關係，爰不另為無罪之諭知，附此敘明。
據上論斷，應依刑事訴訟法第二百九十九條第一項前段，刑法第
二十八條、第二百七十七條第一項、第四十一條第一項前段，刑
法施行法第一條之一，中華民國九十六年罪犯減刑條例第二條第
一項第三款、第七條，判決如主文。
本案經檢察官王志超到庭執行職務。
中　　華　　民　　國　　96　　年　　8 　　月　　22　　日
　　　　　　　　　刑事第七庭審判長法　官　吳冠霆
                                  法  官  余明賢
                                  法  官  許泰誠
以上正本證明與原本無異。
如不服本判決，應於判決送達後10日內向本院提出上訴狀（應抄
附繕本）。告訴人或被害人如對於本判決不服者，應具備理由請
求檢察官上訴，其上訴期間之計算係以檢察官收受判決正本之日
期為準。
                                  書記官  廖純瑜
中　　華　　民　　國　　96　　年　　8 　　月　　22　　日
附錄法條：
中華民國刑法第277條
（普通傷害罪）
傷害人之身體或健康者，處 3 年以下有期徒刑、拘役或 1 千元
以下罰金。
犯前項之罪因而致人於死者，處無期徒刑或 7 年以上有期徒刑；
致重傷者，處3年以上10年以下有期徒刑。
